臺灣臺北地方法院刑事判決　　　　　　　　　　　八十九年度交簡上字第一三六號
　　上　訴　人
　　即　被　告　ＧＲＵＮＺＦＥ.
　　　　　　　　送達代收人甲○.
右列上訴人因公共危險案件，不服本院臺北簡易庭八十九年度北交簡字第一五一九號
，中華民國八十九年七月十日第一審刑事簡易判決（檢察官聲請簡易判決處刑案號：
臺灣臺北地方法院檢察署八十九年度偵字第一○八五○號），提起上訴，本院管轄之
第二審合議庭判決如左：
    主      文
原判決撤銷。
ＧＲＵＮＺＦＥＬＤＥＲ  ＲＡＩＮＥＲ服用酒類，不能安全駕駛動力交通工具而駕
駛，處有期徒刑肆月，如易科罰金以佰元折算壹日。緩刑年。
    事      實
一、ＧＲＵＮＺＦＥＬＤＥＲ  ＲＡＩＮＥＲ明知服用酒類已達不能安全駕駛之程度
    時，即不得駕駛動力交通工具，竟自民國八十九年五月十六日下午八時許起至十
    一時許止，飲用若干酒類後，復於翌日（即十七日）凌晨二時十五分起，在臺北
    市○○街附近之酒吧與友人共同飲酒，席間獨自飲用約三瓶啤酒，酒後其控制力
    及注意力均已達無法安全駕駛動力交通工具之程度，猶駕駛車牌號碼Ｌ七－七九
    ○五號自用小貨車離開上址，沿同市○○○路由西向東行駛，迨於十七日凌晨三
    時三十分許，行經民族東路與新生北路之交岔路口處時，因其酒後注意力欠佳，
    未能安全駕駛，其車之右前車頭不慎撞及前方由周明奇所騎乘車牌號碼ＣＩＴ－
    七八六號之重型機車後車尾（傷害部分未據告訴），碰撞後被告為閃避對向來車
    ，再與停置路邊屬黃世煌所有車牌號碼ＫＳ－三四○三號自用小貨車發生擦撞，
    經到場處理員警實施檢測，其呼氣所含酒精濃度高達每公升○．九五毫克，客觀
    上已達不能安全駕駛動力交通工具之程度，始查悉上情。
二、案經臺北市政府警察局中山分局報請臺灣臺北地方法院檢察署檢察官偵查後聲請
    簡易判決處刑。
    理      由
一、右開事實業據被告ＧＲＵＮＺＦＥＬＤＥＲ  ＲＡＩＮＥＲ於警局詢問及本院審
    理時均坦承不諱（參見臺灣臺北地方法院檢察署八十九年度偵字第一○八五○號
    偵查卷第五頁反面、第十二頁，本院九十年五月二十四日訊問筆錄、九十一年十
    一月六日審判筆錄），又其以呼氣測試酒精濃度為每公升○‧九五毫克（ＭＧ／
    Ｌ），此有酒精濃度檢測表及台北市政府警察局舉發違反道路交通管理事件通知
    單影本各一紙在卷可憑（見同前偵查卷第十頁），況被告遭查獲時，有明顯酒味
    等情形，亦有臺北市政府警察局中山分局圓山派出所警員涂建華所填製之刑法第
    一百八十五條之三案件測試觀察紀錄表在卷可考（見同前偵查卷第七頁），復參
    酌被告因酒後駕駛判斷力及操控力欠佳，不慎撞及前方由周明奇所騎乘車牌號碼
    為ＣＩＴ－七八六號之重型機車後，再擦撞黃世煌所有停置路邊之車牌號碼ＫＳ
    －三四○三號自用小貨車，顯有未能安全駕駛等情，有台北市政府警察局中山分
    局交通分隊製作記載本件車禍發生情形之道路交通事故調查報告表、交通事故談
    話紀錄表及道路交通事故補充資料表（見同前偵查卷第十一至十五頁）、現場及
    車損照片影本八幀等件附卷可稽，足徵被告確有於飲用酒類後，已達不能安全駕
    駛動力交通工具而仍然駕駛之犯行。
二、按刑法第一百八十五條之三規定服用酒類致不能安全駕駛動力交通工具，係抽象
    危險犯，並不以發生具體危險為必要，至所謂酒醉狀態，只需一般評價程度達於
    對車輛駕駛行為失其必要之注意力或判斷力之虞即可，至實際上對駕駛行為是否
    發生具體危險，則並不重要。又行為人飲酒後如其呼氣酒精濃度達人體酒精濃度
    為每公升○七五毫克時，即有反應較慢、感覺減低、思想改變並影響駕駛之情形
    ，有行政院國軍退除役官兵輔導委員會臺北榮民總醫院八十八年八月五日（八八
    ）北總內字第二六八六八號函附卷可參，且汽車駕駛人飲酒後其呼氣中酒精濃度
    如已達於每公升○‧八五毫克，其肇事率為一般未飲酒者之五十倍，亦有中央警
    察大學交通學系暨交通管理研究所教授蔡志中之研究報告在卷可憑，況法務部於
    八十八年五月十日亦邀集司法院刑事廳、交通部、行政院衛生署、內政部警政署
    及中央警察大學等相關單位決議，並參酌美國加州運輸部交通安全局所實驗之結
    果，以呼氣酒精濃度逾每公升含Ｏ．五五毫克時，即得認為不能安全駕駛為認定
    標準，蓋因由美國、德國及日本等國家所進行之酒精濃度與精神狀態之測試實驗
    ，呼氣中酒精濃度達每公升Ｏ．五五毫克時，就人之生理方面，已產生視覺反應
    遲鈍、影像不能集中、同時不能看清前方路況及車旁照後鏡等狀況，其駕駛能力
    已受有影響，其肇事率已為一般正常人之十倍，足徵此項認定標準，依一般社會
    通念，客觀上足以認定已達不能安全駕駛之程度。綜上所述，被告於飲酒後，其
    體內之酒精濃度經警攔查檢測其呼氣所含酒精濃度高達每公升○．九五毫克，是
    依前述臺北榮民總醫院函文及學者研究報告所提出「不能安全駕駛」之酒精含量
    數值、被告酒精濃度檢測表、記載本件道路交通事故發生情形之道路交通事故調
    查報告表、交通事故談話紀錄表及道路交通事故補充資料表補強證據已足資擔保
    被告於本院調查中所為上開任意性自白具有相當程度之真實性，而得使本院確信
    被告前述自白之犯罪事實確屬真實，本院自得依被告前述自白及各該補強證據認
    定被告有為前述犯行，本件事證明確，被告之犯行堪以認定。
三、核被告所為，係犯刑法第一百八十五條之三之公共危險罪。原審以被告前開犯行
    之事證明確，依刑法第一百八十五條之三、第四十一條及罰金罰鍰提高標準條例
    第二條之規定，量處有期徒刑四月，並諭知易科罰金之折算標準，其認事、用法
    及量刑均尚稱妥適，被告提起本件上訴，並無理由，惟因刑法第四十一條之規定
    ，已於被告行為後之九十年一月四日修正，嗣經總統於九十年一月十日公布，並
    自同年一月十二日起生效，依現行刑法第四十一條第一項前段：「犯最重本刑為
    五年以下有期徒刑以下之罪，而受六個月以下有期徒刑或拘役之宣告，因身體、
    教育、職業、家庭之關係或其他正當事由，執行顯有困難者，得以一元以上三元
    以下折算一日，易科罰金」之規定，較諸修正前之刑法第四十一條以「犯最重本
    刑為三年以下有期徒刑以下之刑之罪，而受六月以下有期徒刑或拘役之宣告」，
    始得易科罰金之規定，以修正後現行刑法第四十一條第一項前段之規定有利於被
    告，故被告行為時雖在刑法第四十一條修正生效前，依刑法第二條第一項前段規
    定，仍應適用裁判時即修正後之刑法第四十一條第一項前段規定，諭知易科罰金
    之折算標準，始為適法，故原審於八十九年七月十日判決時，未及比較新舊法，
    仍有不當，基於前述之理由，原審之判決即無從維持，應由本院予以撤銷改判。
    爰審酌被告被告前未曾受有期徒刑以上刑之宣告，有台灣高等法院被告全國前案
    紀錄表附卷可稽，且犯罪後已深知悔悟，於本院審理時屢次對前揭犯行深表歉意
    ，並考量被告居住本地已逾六年，其工作、生活與之相關且熱愛本地風俗民情（
    參見本院九十年五月二十四日訊問筆錄及九十一年十一月六日審判筆錄），被告
    經此偵查審判經過，自當知所警惕而無虞再犯，本院綜核各情認原審所為上開刑
    之宣告，已足策其自新，因認原審所宣告之刑，以暫不執行為適當，併諭知緩刑
    三年，以啟其自新。
四、據上論斷，應依刑事訴訟法第四百五十五條之一第一項、第三項、第三百六十九
    條第一項前段、第三百七十三條、第二百九十九年第一項前段，刑法第二條第一
    項前段、第一百八十五條之三、第四十一條第一項前段、第七十四條第一款，罰
    金罰鍰提高標準條例第二條，判決如主文。
本案經檢察官黃東焄到庭執行職務
中      華      民      國    九十一    年     十一     月     二十     日
                          臺灣臺北地方法院交通法庭
                              審判長法  官劉壽嵩
                                    法  官陳婷玉
                                    法  官鄧德倩
右正本證明與原本無異。
本判決不得上訴。
                                    書記官謝韻華
中      華      民      國    九十一    年     十一     月     二十     日
附錄本案論罪科刑法條：
刑法第一百八十五條之三：
服用毒品、麻醉藥品、酒類或其他相類之物，不能安全駕駛動力交通工具而駕駛者，
處一年以下有期徒刑、拘役或三萬元以下罰金。
